臺灣臺北地方法院刑事判決　　　　　　　 96年度訴字第304號
公　訴　人　臺灣臺北地方法院檢察署檢察官
被　　　告　甲○○
　　　　　　　　　　（另案於臺灣桃園女子監獄執行中）
上列被告因偽造文書等案件，經檢察官提起公訴（95年度偵緝字
第550號），本院判決如下：
    主  文
甲○○連續行使偽造私文書，足以生損害於他人，處有期徒刑陸
月，如易科罰金，以參佰元折算壹日。
    事  實
一、甲○○與乙○○原係分別居住於台北市大安區○○○路○ 段
    171巷29號5樓及4 樓之鄰居。乙○○外出時均會將房門之鑰
    匙藏放於住處門外之信箱內。基於對甲○○之信任，乙○○
    曾告知甲○○其鑰匙之藏放位置。詎甲○○竟基於意圖為自
    己不法所有及行使偽造文書之概括犯意，先於民國94年6月5
    日日間某時，持乙○○藏於信箱內之大門鑰匙，開啟乙○○
    之上開4 樓大門進入屋內（侵入住宅部分未據告訴），徒手
    竊取乙○○暨其子樓宇碩、樓宇韶、樓宇鈞等人所有之如附
    表所示之銀行存摺共4本及印鑑章共4枚。得手後，即分別於
    如附表所示之時間，持上開存摺及印鑑章，前往位於台北市
    之慶豐商業銀行股份有限公司松山分行及台北西松郵局，連
    續冒用乙○○、樓宇韶、樓宇碩等人名義，及盜蓋印鑑章，
    製作取款憑條後，持交不知情之銀行及郵局之櫃檯人員以為
    行使，使各該櫃檯人員以為是權利人所填寫、用印及領款，
    因而陷於錯誤，分別交付如附表所示之款項予甲○○。足以
    生損害於乙○○、樓宇碩、樓宇韶及銀行對帳戶管理之正確
    性。嗣於94年6月24日乙○○持提款卡至提款機查詢存款餘
    額，發覺存款遭盜領，乃於當日18時向臺北市政府警察局大
    安分局報案。經向慶豐商業銀行調閱監視錄影帶後，發覺係
    甲○○所盜領，始循線查獲上情。
二、案經乙○○訴由臺北市政府警察局大安分局報告臺灣臺北地
    方法院檢察署檢察官偵查起訴。
    理  由
一、認定本件犯罪事實所依憑之證據及理由:
    上揭犯罪事實，業據被告甲○○坦承不諱，核與證人即告訴
    人乙○○於本院審理時結證: 我的鑰匙放在信箱，被告總共
    拿了3 本郵局存摺及1本慶豐銀行存摺、4個印章。盜領了共
    11萬9500元，剛開始以為是自己存摺亂放，有一天用提款卡
    去刷，發現錢少了，才知錢被盜領了，就去報案等語（參本
    院96年4 月19日審判筆錄）相符。並有臺北市政府警察局大
    安分局員警工作紀錄簿（參偵字第13758 號卷第15頁）、樓
    宇碩申設之郵局000000-0號帳戶及樓宇韶申設之000000-0號
    帳戶交易明細表（參同上卷第16、17、30、32頁）、慶豐商
    業銀行股份有限公司提供之94年6 月10日及16日提款監視錄
    影翻拍照片2 張（參同上偵卷第26、26頁）、慶豐商業銀行
    股份有限公司松山分行93年3月15日（95）慶銀松字第080號
    函暨所附之取款憑條2 張（參偵緝字第550號卷第14-16頁。
    內載領款之帳號為000000 0000000號帳戶，並蓋有乙○○之
    印鑑章，日期分別為94年6月10日、94年6月16日，領款金額
    分別為6萬5000元及1萬元。）、中華郵政股份有限公司台北
    郵局95年4 月11日北營字第0950901520號函暨所附之郵政存
    簿儲金提款單2 張（參同上卷第19頁。其中內載95年6月6日
    領款之帳號為0000000號，並蓋有樓宇碩之印鑑章，金額為2
    萬元。另內載95年6月7日領款之帳號為000000-0號，並蓋有
    樓宇韶之印鑑章，金額為1萬9千元）、中華郵政股份有限公
    司儲匯處95年7 月28日儲字第0950001274號函暨所附之郵政
    存簿儲金提款單3張（參同上卷第42頁。內載95年6 月7日領
    款之帳號為0000000號，並蓋有樓宇碩之印鑑章，金額為3千
    元。另內載95年6月8日、9日領款之帳號為0000000號，並蓋
    有樓宇韶之印鑑章，金額分別為2000元、500 元。）在卷可
    稽。足認被告上開出於任意性所為之自白，核與事實相符，
    可以採信。綜上，本件被告之犯行事證明確，洵堪認定。
二、論罪科刑理由:
  (一)被告行為後，刑法於94年1月7日修正通過，於94年2月2日公
    布，並於95年7月1日施行。按行為後法律有變更者，適用行
    為時之法律，但行為後之法律有利於行為人者，適用最有利
    於行為人之法律，現行刑法第2條第1項訂有明文。又本次刑
    法修正之比較新舊法，應就罪刑有關之共犯、未遂犯、想像
    競合犯、牽連犯、連續犯、結合犯，以及累犯加重、自首減
    輕暨其他法定加減原因（如身分加減）與加減例等一切情形
    ，綜其全部罪刑之結果而為比較（最高法院95年5 月23日著
    有95年度第8刑庭會議決議可資參照。）合先敘明。經查：
  (1)本件被告行為時刑法第33條第5款規定：罰金為1元以上。經
    折算為新臺幣後，為新臺幣3元以上。修正後之刑法第33 條
    第5款規定：罰金為新臺幣1000 元以上。經比較新、舊法之
    結果，被告行為時之舊法對其較為有利。
  (2)被告行為後，刑法第56條連續犯之規定，業已經刪除，此刪
    除雖非犯罪構成要件之變更，但顯已影響行為人刑罰之法律
    效果，自屬法律有變更，是自應依新法第2條第1項規定，比
    較新、舊法何者對被告有利。經比較新、舊法結果，被告行
    為時法律即舊法對其較為有利。
  (3)被告行為後，刑法第55段之牽連犯規定亦經刪除。是於新法
    修正施行後，被告所為之竊盜與以不正方法利用自動付款設
    備取得他人存款之犯行，即須分論併罰。比較新、舊法之規
    定，修正前之規定對於被告較為有利。
  (4)綜合比較上開法律變更之情形，被告等人行為時之舊法於被
    告等人較為有利，依修正後刑法第2條第1項前段規定，應適
    用修正前刑法。
  (二)按「銀行為便利存款人取款而印好任人索取填寫之取款憑條
    ，非可流通市面得以自由轉讓，衹屬私文書之一種，不能認
    為有價證券，其偽造而行使以達詐欺取款之目的者，應從一
    重論以行使偽造私文書之罪。」，最高法院49年台上字第14
    09號可資參照。是核被告所為，係犯刑法第320條第1項普通
    竊盜、同法第339條第1項詐欺取財罪及同法第216條、第210
    條之行使偽造私文書罪。被告盜用印章係偽造取款條之階段
    行為，以及其偽造後復持向慶豐商業銀行及郵局行使，其偽
    造之低度行為被行使之高度行為所吸收，均不另論罪。被告
    多次偽造取款憑條、提款單，分別盜領被害人乙○○、樓宇
    韶、樓宇碩之存款，時間緊接，各觸犯構成要件相同之罪名
    ，顯均係基於概括之犯意反覆為之，均為連續犯，依修正前
    刑法第56條規定，各以一罪論。被告所犯上開竊盜、連續詐
    欺取財罪及連續行使偽造私文書罪間，有方法結果之牽連關
    係，依修正前刑法第55條規定，應從一重之連續行使偽造私
    文書之一罪處斷。
  (三)爰審酌被告為個人之私利，不思自力賺取，竟以上開方式，
    滿足個人所須，且其背於告訴人乙○○對其信任之情誼，亦
    不顧告訴人單親獨立撫養3 名子女之辛勞，盜領告訴人辛苦
    賺得之積蓄，且迄今未清償分文，惟念其犯後坦承犯行，犯
    後態度尚稱良好等一切情狀，量處如主文所示之刑。
  (四)被告行為後，刑法第41條亦於上開期日修正，罰金罰鍰提高
    標準條例第2條亦於95年5月17日修正刪除。而被告於行為時
    之刑法第41條第1項前段規定：犯最重本刑為5年以下有期徒
    刑以下之刑之罪，而受6 個月以下有期徒刑或拘役之宣告，
    因身體、教育、職業、家庭之關係或其他正當事由，執行顯
    有困難者，得以1 元以上3元以下折算1日，易科罰金。而依
    95年5月17日修正前罰金罰鍰提高標準條例第2條規定，就其
    原定數額提高為100倍折算1日，則被告行為時之易科罰金折
    算標準，應以銀元300元折算1日，經折算為新臺幣後，應以
    新臺幣900元折算為1日；惟94年2月2日修正公布之刑法第41
    條第1項前段則規定：犯最重本刑為5年以下有期徒刑以下之
    刑之罪，而受6 個月以下有期徒刑或拘役之宣告者，得以新
    臺幣1千元、2千元或3千元折算1日，易科罰金。是比較修正
    前、後之易科罰金折算標準，以94年2月2日修正公布前之刑
    法規定，較有利於被告等人。爰併依修正前刑法第41 條第1
    項前段及修正前罰金罰鍰提高標準條例第2條規定，諭知易
    科罰金之折算標準。
  (五)偽造之取款憑條2張及郵政存簿儲金提款單5張業經被告交付
    予慶豐銀行及郵局，已非被告所有之物，而其上所分別盜用
    之乙○○、樓宇韶、樓宇碩等人之印文，係被告持被害人之
    印鑑章盜蓋而來，非屬偽造之印文，爰均不另為沒收之諭知
    ，附此敘明。
  (六)公訴意旨另略以: 被告於除進入告訴人屋內竊取存摺、印章
    之同時，另竊取告訴人乙○○所有之現金1 萬3200元。惟質
    之被告堅詞否認曾另外竊取該筆現金。經查，告訴人乙○○
    是否確於家中放置1 萬3200元現金，以及曾否遭被告所竊，
    何時遭竊等事實，除據告訴人於警、偵訊指陳在案外，並無
    其他積極之證據足以佐證。且查，告訴人於本院前開審判期
    日審理時到庭結證稱: 1 萬3200元現金，我以為是自己不小
    時掉在他戶樓下被人家撿走了。該現金我原來是放家裡或口
    袋我不能肯定，總之不見了。我自己也不知道錢是怎麼掉的
    等語（參同上日筆錄）。是告訴人顯然亦無法肯定其所指之
    1萬3200 元是否亦係遭被告所竊。此外，復查無其他積極之
    證據足以證明被告確另竊得該筆現金，既無證據證明被告竊
    取該筆現金，揆諸刑事訴訟法第154條第2項、第301條第1項
    之規定，本應為被告無罪之諭知。惟公訴意旨認此部分之犯
    行如成立犯罪，與前開竊取存摺、印章部分間有連續犯之裁
    判上一罪之關係，爰不另為無罪之諭知，附此敘明。
據上論斷，應依刑事訴訟法第299條第1項，刑法第2條第1項前段
、修正前刑法第56條、刑法第216條、第210條、第320條第1項、
第339條第1項、修正前刑法第55條、修正前刑法第41條第1 項前
段，刑法施行法第1條之1、修正前罰金罰鍰提高標準條例第2 條
，判決如主文。
本案經檢察官陳焜昇到庭執行職務。
中　　華　　民　　國　　96　　年　　4 　　月　　26　　日
  　　　　　　　　刑事第四庭  審判長法  官  劉慧芬
                                    法  官  郭惠玲
                                    法  官  李桂英
上正本證明與原本無異。
如不服本判決，應於判決送達後10日內，向本院提出上訴狀。
    　　　　　　　　　　　　　　　　書記官　黃鈴容
中　　華　　民　　國　　96　　年　　4 　　月　　26　　日
附錄本案論罪科刑法條全文:
刑法第210條、第216條、第320條第1項、第339條第1項:
刑法第210條
（偽造變造私文書罪）
偽造、變造私文書，足以生損害於公眾或他人者，處 5 年以下有
期徒刑。
刑法第216條
（行使偽造變造或登載不實之文書罪）
行使第 210 條至第 215 條之文書者，依偽造、變造文書或登載
不實事項或使登載不實事項之規定處斷。
刑法第320條第1項
意圖為自己或第三人不法之所有，而竊取他人之動產者，為竊盜
罪，處 5 年以下有期徒刑、拘役或 5 百元以下罰金。
刑法第339條第1項
意圖為自己或第三人不法之所有，以詐術使人將本人或第三人之
物交付者，處5年以下有期徒刑、拘役或科或併科1千元以下罰金
。
附表：
 ┌──┬──────┬────┬───┬──┬───────┬────┐
 │編號│開戶銀行    │帳號    │持有人│印章│盜領金額      │附 註   │
 │    │            │        │      │被盜│              │        │
 ├──┼──────┼────┼───┼──┼───────┼────┤
 │    │            │        │      │    │6/7：19000元  │        │
 │ 一 │臺北西松郵局│000000-0│樓宇韶│有  │6/8：2000元   │        │
 │    │            │        │      │    │6/9：500元    │        │
 ├──┼──────┼────┼───┼──┼───────┼────┤
 │ 二 │臺北西松郵局│000000-0│樓宇碩│有  │6/6：20000元  │        │
 │    │            │        │      │    │6/7：3000元   │        │
 ├──┼──────┼────┼───┼──┼───────┼────┤
 │ 三 │臺北西松郵局│000000-0│樓宇鈞│無  │未盜領        │        │
 ├──┼──────┼────┼───┼──┼───────┼────┤
 │ 四 │慶豐商業銀行│00000000│乙○○│有  │6/10：65000元 │        │
 │    │            │503200  │      │    │6/16：10000元 │        │
 └──┴──────┴────┴───┴──┴───────┴────┘
